臺灣臺南地方法院刑事判決　　　　　　　　　　　　　九十年度交訴字第四二七號
　　公　訴　人　臺灣台南地方法院檢察署檢察官
　　被　　　告　甲○○
　　選任辯護人　吳信賢
　　　　　　　　陳慈鳳
右列被告因公共危險等案件，經檢察官提起公訴（九十年度營偵字第一一四五號），
本院判決如左：
    主  文
甲○○因過失傷害人，累犯，處有期徒刑參月，如易科罰金，以參佰元折算壹日。
被訴肇事逃逸部分無罪。
    事  實
一、甲○○有違反麻醉藥品管理條例、妨害自由、違反毒品危害防制條例等多項前科
    ，於民國八十四年及八十五年間，分別因妨害自由及違反麻醉藥品管理條例，經
    台灣高等法院台南分院及本院判處有期徒刑三月及七月，而於八十六年六月九日
    縮刑執行完畢，仍不知悔改。又於九十年七月七日下午十六時二十分許，駕駛「
    ＢＭＷ廠牌」，車牌號碼Ｃ八－七二三七號自用小客車，沿台南縣新營市○○路
    急水溪堤岸，由西往東（起訴書誤載為由東向西）方向行駛，至急水溪橋欲右轉
    沿延平路往柳營鄉方向行駛時，理應注意汽車行駛時，駕駛人應注意車前狀況，
    並隨時採取必要之安全措施及車輛行經無號誌之交岔路口，應減速慢行，作隨時
    停車準備之規定。而依當時天候晴、日間自然光線充足、柏油路面、路面乾燥、
    無缺陷、道路上未有任何障礙物、視距復屬良好等情形以觀，客觀上亦無不能注
    意之情事，竟疏於注意車前狀況，貿然通過該路口。適同一時地乙○○騎乘車號
    ＴＦＹ－六二一號輕型機車，沿延平路由南向北方向行駛，欲左轉進入急水溪堤
    岸時，遭甲○○撞所駕車輛之左側即駕駛座邊車身撞及機車左側後輪上方之車身
    ，致乙○○之機車向左側傾倒。乙○○因之受有「右前臂多處擦傷、左、右下肢
    擦傷」等傷害。甲○○因不知撞及乙○○，駕車駛離現場，後經一不詳姓名之男
    子騎乘機車追遂，記下車號後交由乙○○，再由乙○○交由處理之員警，經警循
    線查獲。
二、案經乙○○訴由台南縣警察局新營分局報請臺灣臺南地方法院檢察署檢察官偵查
    起訴。
    理  由
甲、有罪部分：
一、訊據被告甲○○雖坦承有於右述時、地，駕車行經前開路口之事實，然矢口否認
    與告訴人乙○○所騎乘之機車發生碰撞之事實，辯稱：「我不知撞及告訴人之車
    輛，我的車身上並無撞擊痕跡，因為我車上的音樂開的很大聲，所以我沒聽到。
    告訴人稱撞他的車子是黑色的，但我的車子是灰色的，是告訴人記錯了，是其駕
    駛行為並無過失」云云罝辯。
二、經查：被告於前開時地、駕車經過前開路口之事實為被告所不否認。次查：告訴
    人之機車為被告所駕之車輛撞及之事實，業據本院提示被告所駕駛車輛之照片交
    告訴人當庭指認無訛。又被告所駕之車輛係屬黑灰色系，有被告車輛之照片附卷
    可稽，是告訴人指認並未錯誤。另查：告訴人經撞及倒地後，一路過之不詳姓名
    男子目擊後追遂被告記下車號之事實業據告訴人於警訊、檢察官偵查及本院審理
    中指訴在卷，且為被告所不否認。綜上所述，足認告訴人確為被告在前開路口所
    撞及受傷。又查：車禍肇事，常發生於轉瞬之間，被害人經撞及後往往專注身上
    所受之傷害，而未注意係遭肇事車輛之車身何處撞及，故告訴人於本院審理中雖
    指稱，不知遭被告車身何處撞及等語，符合常情，並無卸於被告肇事之責。末查
    ：被告所駕駛之車輛為德國產ＢＭＷ車型，德國工業造車向以車體鋼性極佳聞名
    ，且近代造車車身均以輕、薄而富有彈性之高張力鋼鈑，取代以往厚重之車身鋼
    板，而告訴人所騎乘之機車車身係以合成塑膠造成，如為輕微之擦撞，汽車車身
    本不易留下擦痕，是被告辯稱其車身上並無擦痕故非伊所撞及云云，不足採信。
三、此外被告所為前開犯罪事實，另有告訴人於警訊及偵審中指訴甚詳，且有台南縣
    警察局新營分局製作之道路交通事故調查報告表一紙及交通事故蒐證照片十張在
    卷足憑，又告訴人因本件車禍而受有如事實欄所載等傷害，復有行政院衛生署新
    營醫院九十年七月九日出具之新醫診字第九○二○二五號診斷證明書一份存卷可
    參。
四、按汽車行駛時，駕駛人應注意車前狀況，並隨時採取必要之安全措施；次按車輛
    行經無號誌之交岔路口，應減速慢行，作隨時停車之準備，道路交通安全規則第
    九十四條第三項、第九十三條第一項第四款，分別定有明文。本件被告駕車於道
    路上行駛，本應注意上開道路交通安全規則，而案發當時，天候晴、日間自然光
    線充足、柏油路面、路面乾燥、無缺陷、道路上未有任何障礙物、視距復屬良好
    等情形以觀，復有台南縣警察局道路交通事故調查報告表一紙載明可考，據此判
    斷，客觀上亦無不能注意之情事，其竟疏於注意車前狀況，貿然右轉行駛，致與
    告訴人所騎乘之機車相撞，是被告之駕駛行為，顯有過失。
五、末查，本件告訴人係因此次車禍而受有如事實欄所載之傷害，故被告之過失駕車
    行為，與告訴人所受之傷害結果間，復具有相當因果關係，是本件事證已甚明確
    ，被告過失傷害之犯行堪予認定。
六、核被告甲○○所為，係犯刑法第二百八十四條第一項前段之普通過失傷害罪。又
    被告前於八十四年及八十五年間，分別因妨害自由及違反麻醉藥品管理條例，經
    台灣高等法院台南分院及本院判處有期徒刑三月及七月，而於八十六年六月九日
    縮刑執行完畢，有台灣台南地方法院檢察署刑案資料查註紀錄表及台灣高等法院
    被告全國前案紀錄表各一紙在卷可按，其於五年之內再犯本件有期徒刑以上之罪
    ，為累犯，應依法加重其刑。本院審酌被告之生活狀況、品行、智識程度、犯罪
    所生之危險、被告之過失程度、告訴人所生之損害，及被告肇事後，未與告訴人
    就民事損害賠償事宜，達成和解，犯後仍矯言掩飾犯行，不知悔改之態度等一切
    情狀，量處如主文所示之刑，並諭知易科罰金之折算標準，以資懲儆。
乙、無罪部分：
一、公訴意旨另以：被告甲○○於九十年七月七日下午十六時二十分許，駕駛車牌號
    碼Ｃ八－七二三七號自用小客車，沿台南縣新營市○○路急水溪堤岸，由西往東
    方向行駛，至急水溪橋欲右轉沿延平路往柳營鄉方向行駛時，撞及乙○○騎乘車
    號ＴＦＹ－六二一號輕型機車，致乙○○因之受有「右前臂多處擦傷、左、右下
    肢擦傷」等傷害。豈料甲○○雖明知駕車肇事致乙○○受傷，然其竟未下車察看
    ，或採取其他必要之救護措施，而逕行駕車逃離現場。後經一不詳姓名之男子騎
    乘機車追遂記下車號後交由乙○○，再由乙○○交由處理之員警，循線查獲，因
    認被告涉有刑法第一百八十五條之四之肇事逃逸罪嫌。
二、按犯罪事實應依證據認定之，無證據不得推定其犯罪事實，又不能證明被告犯罪
    者，應諭知無罪之判決，刑事訴訟法第一百五十四條、第三百零一條第一項，分
    別定有明文。次按，刑法第一百八十五條之四駕駛動力交通工具肇事致人死傷而
    逃逸罪之立法目的，係為維護交通安全，減少被害人之死傷，促使駕駛人於肇事
    後，能對於被害人提供及時救護，為處罰肇事者於肇事後遺棄被害人於不顧，故
    參照同法第二百九十四條第一項之刑度增設之，本含有遺棄罪之性質，是上開罪
    名之成立，乃以行為人駕駛動力交通工具，因自己之故意或過失，肇事而導致被
    害人受有傷害或死亡之結果時，竟基於遺棄之故意，未予被害人適當救助即行逃
    逸者，始足當之，若肇事者因其他因素，不知被害人因車禍受有傷害，逕自離開
    肇事地點，即難以該罪相繩。經查：本件被告於前揭時、地因駕駛動力交通工具
    與騎乘機車之告訴人發生擦撞之事故，造成告訴人受傷，固據告訴人於警訊、檢
    察官偵查及本院審理中指訴在卷，並有行政院衛生署新營醫院出具之診斷證明書
    一份在卷可按，足認當日確有上開交通事故之發生，並致告訴受傷之事實無誤。
    惟查：被告堅決否認知悉撞及告訴人之事實，其自警訊時起即供述一致互核相符
    ，又告訴人之車身左側後輪上方雖有擦撞痕跡，然告訴人車身上並無撞擊痕跡，
    且告訴人於本院審理中亦陳稱係輕微之擦撞，故被告辯稱伊不知撞及告訴人之車
    輛等語尚非完全無據。故本件被告於發生上開交通事故時，因疏虞關係而不知車
    禍之事，其縱有駛離肇事現場之行為，唯並無遺棄被害人而逃逸之故意，核與前
    開罪名之構成要件不符，尚難以該罪相繩。此外，復查無其他積極之證據足證被
    告確有公訴人指訴之肇事逃逸犯行，本件不能證明其犯罪，該部分自應依法為無
    罪之諭知。
據上論斷，應依刑事訴訟法第二百九十九條第一項前段、第三百零一條第一項，刑法
第二百八十四條第一項前段、第四十七條、第四十一條第一項前段，罰金罰鍰提高標
準條例第一條前段、第二條，判決如主文。
本案經檢察官曲鴻煜到庭執行職務
中      華      民      國      九十一      年      一    月    十四    日
                                臺灣臺南地方法院交通法庭
                                    法  官  蔡  直  青
右正本證明與原本無異。
如不服本判決，應於判決送達後十日內向本院提出上訴狀( 應附繕本 )。
                                    書記官  孫  鈴  堯
中      華      民      國      九十一      年      一    月    十五    日
附錄本案論罪科刑法條全文：
刑法第二百八十四條第一項（普通過失傷害罪）
因過失傷害人者，處六月以下有期徒刑、拘役或五百元以下罰金，致重傷者，處一年
以下有期徒刑、拘役或五百元以下罰金。
